臺灣臺北地方法院民事裁定
111年度聲字第82號
聲  請  人  楊琳敏  
相  對  人  丁莉莉  
上列當事人間聲請停止執行事件，本院裁定如下：
    主  文
聲請駁回。
    理  由
一、聲請意旨略以：緣聲請人為本院109年司執字25456號所有權
    妨礙除去事件(下稱系爭強制執行事件)之當事人，系爭強制
    執行事件之執行名義，效力應不及聲請人房屋建物本有依法
    核可之水土保持工程及依法設置之擋土牆，是聲請人應得依
    強制執行法第14條、第14條之1等規定，請求撤銷系爭強制
    執行事件之執行程序。因系爭強制執行事件之執行程序倘不
    停止，將造成聲請人不可回復之損害，是聲請人爰依強制執
    行法第18條之規定，聲請本院裁定系爭強制執行事件應予停
    止執行等語。
二、按強制執行程序開始後，除法律另有規定外，不停止執行。
    有回復原狀之聲請，或提起再審或異議之訴，或對於和解為
    繼續審判之請求，或提起宣告調解無效之訴、撤銷調解之訴
    ，或對於許可強制執行之裁定提起抗告時，法院因必要情形
    或依聲請定相當並確實之擔保，得為停止強制執行之裁定。
    強制執行法第18條第1項、第2項定有明文。再按為免執行程
    序長期延宕，有損債權人之權益，故強制執行程序開始後，
    原則上不停止執行。於債務人提起債務人異議之訴，法院因
    必要情形或依聲請定相當並確實之擔保，始得為停止強制執
    行之裁定。所謂必要情形，固由法院依職權裁量定之。然法
    院為此決定，應就債務人異議之訴在法律上是否顯無理由，
    以及如不停止執行，將來是否難於回復執行前之狀態，及倘
    予停止執行，是否無法防止債務人濫行訴訟以拖延執行，致
    債權人之權利無法迅速實現等各種情形予以斟酌，以資平衡
    兼顧債務人及債權人雙方之利益。於債務人聲明願供擔保時
    亦然，此有最高法院98年度第3次民事庭會議㈡決議、最高法
    院98年度台抗字第375號裁定意旨足資參照。末按所謂之爭
    點效，係指法院於確定判決理由中，就訴訟標的以外當事人
    所主張之重要爭點，本於當事人辯論之結果已為判斷時，除
    有顯然違背法令，或當事人已提出新訴訟資料足以推翻原判
    斷之情形外，於同一當事人就與該重要爭點有關所提起之他
    訴訟，不得再為相反之主張，法院亦不得作相反之判斷，以
    符民事訴訟法上之誠信原則而言。是爭點效之適用，必須前
    後兩訴訟當事人同一，且前案就重要爭點之判斷非顯然違背
    法令，及當事人未提出新訴訟資料足以推翻原判斷等情形始
    足當之。此有最高法院73年度台上字第4062號民事判決、97
    年度台上字第2688號民事裁定、99年度台上字第781號民事
    裁定意旨足資參照。　　
三、經查，聲請人雖於本院本院110年度簡上字第215號債務人異
    議之訴事件之審理期間，提出「系爭強制執行事件之執行名
    義，效力應不及聲請人房屋建物本有依法核可之水土保持工
    程及依法設置之擋土牆，是之新主張，惟聲請人就前開主張
    ，應已於聲請人已於本院110年度簡上字第300號債務人異議
    之訴之審理期間提出，並經本院命兩造辯論後，就「系爭強
    制執行事件之執行名義效力是否不及聲請人房屋建物本有依
    法核可之水土保持工程及依法設置之擋土牆」、「聲請人得
    否以前開理由主張撤銷系爭強制執行事件之執行程序」此等
    重要爭點，應已於兩造辯論後，做出不利聲請人之判斷，此
    觀前開判決之得心證之理由，關於「債務人對於債權人依第
    4條之2規定聲請強制執行，如主張非執行名義效力所及者，
    得於強制執行程序終結前，向執行法院對債權人提起異議之
    訴，強制執行法第14條之1第1項定有明文。該項85年10月9
    日立法理由謂：執行名義記載之債權人或依第4條之2規定執
    行名義效力所及之人，對執行名義記載之債務人或依同條規
    定執行名義效力所及之人聲請強制執行，而受執行之債務人
    如認其「非執行名義效力所及」者，宜有救濟之途，爰設本
    條第1項規定。次按，執行名義為確定終局判決者，除當事
    人外，對於左列之人亦有效力：一、訴訟繫屬後為當事人之
    繼受人及為當事人或其繼受人占有請求之標的物者。二、為
    他人而為原告或被告者之該他人及訴訟繫屬後為該他人之繼
    受人，及為該他人或其繼受人占有請求之標的物者。前項規
    定，於第4條第1項第2款至第6款規定之執行名義，準用之，
    強制執行法第4條之2亦有規定。經查，被上訴人係以系爭執
    行名義聲請對上訴人為強制執行，經本院以系爭執行事件受
    理。上訴人即系爭執行名義所載之當事人，非強制執行法第
    4條之2所載執行名義效力所及之第三人，上訴人據此而依強
    制執行法第14條之1規定提起債務人異議之訴，為如上訴聲
    明第二項、第三項之請求，顯屬無據。實則，細繹上訴人上
    訴聲明第二項、第三項之請求之真意，係屬執行法院實施強
    制執行之方法及應遵守之程序問題，應屬強制執行法第12條
    第1項規定聲明異議之範疇，要與強制執行法第14條之1規定
    之債務人異議之訴無涉。」之記載自明，是以，揆諸上開最
    高法院有關爭點效之說明，聲請人應不得再就相同之爭點為
    相反之主張，本院亦不得作相反之判斷。準此，因聲請人有
    關系爭強制執行事件之執行名義，效力應不及聲請人房屋建
    物本有依法核可之水土保持工程及依法設置之擋土牆，是聲
    請人應得依強制執行法第14條、第14條之1等規定，請求撤
    銷系爭強制執行事件之執行程序之主張，應受本院110年度
    簡上字第300號判決之爭點效之拘束，應難認為有理由，從
    而，聲請人據以聲請本院裁定系爭強制執行事件應予停止執
    行等情，即無可採，自應予駁回。
四、爰裁定如主文。　
中華民國111年2月17日
                  民事第二庭  審判長法  官  林鈺琅
                                    法  官  林怡君
                                    法  官  陳雅瑩
以上正本係照原本作成。
本裁定不得抗告。
中華民國111年2月17日
                                    書記官　鄭以忻